臺灣高等法院臺南分院刑事判決　　　九十三年度重上更(二)字第五三號　Ａ
　　　上　訴　人　臺灣雲林地方法院檢察署檢察官
　　　上　訴　人
　　　即　被　告　乙　○　○
　　　選任辯護人　張　智　學
右上訴人因被告誣告案件，不服臺灣雲林地方法院八十七年度訴字第二九六號中華民
國八十七年九月一日第一審判決（起訴案號：臺灣雲林地方法院檢察署八十七年度偵
字第一三一號），提起上訴，經最高法院第二次發回，本院判決如左：
      主      文
原判決撤銷。
乙○○無罪。
      理      由
一、公訴意旨以：乙○○係甲○○、林順國之叔父，因乙○○與其妻林鍾來春、弟林
    金筍、子林玉誠、林伯雄、女婿廖昭建、陳金益等七人於八十六年三月十八日晚
    上七時左右，同赴雲林縣土庫鎮○○路一四二巷六號甲○○、林順國之父林得旺
    住處，共同毆打林侯花、林得旺，致林侯花、林得旺受傷，甲○○、林順國
    二人得知上開事情後，乃於翌（十九）日凌晨一時許，同往雲林縣土庫鎮○○路
    一四二巷四號乙○○住處，要與乙○○理論而用力敲門要乙○○開門，甲○○不
    防，反被乙○○之姪林金城自背後持菜刀架在甲○○之頸部押入客廳，乙○○即
    與妻林鍾來春、姪林金城、子林玉誠、女婿陳金益共同傷害甲○○，甲○○亦以
    傷害之故意予以反擊，將乙○○之身體推使撞擊大門、房門、桌椅，致造成乙○
    ○左胸、腹壁瘀青挫傷、右手肘挫傷、右側第二指挫傷、左前臂瘀青、兩側膝部
    擦傷、右大腿瘀傷紅腫、背部挫傷。乙○○、林玉誠、林金城、陳金益追打甲○
    ○至庭院，林順國在庭院拾起一旁之磚頭敲打乙○○頭部，使乙○○頭頂部裂傷
    ，乙○○之家人隨即報警處理。乙○○因不甘遭甲○○、林順國打傷，明知甲○
    ○、林順國並未持美工刀、螺絲起子前往乙○○前揭住處殺害乙○○，竟意圖使
    甲○○、林順國受刑事處分，向據報隨即前往上址處理具有偵查犯罪職權之雲林
    縣警察局虎尾分局馬光派出所警員陳榮利誣告其遭到甲○○、林順國殺害，並提
    出美工刀、螺絲起子各一支，指訴係甲○○、林順國殺人使用之工具，而為警方
    扣案作為犯罪證據，乙○○並於當（十九）日上午十時至馬光派出所製作筆錄，
    於警訊時再次指稱其遭到甲○○、林順國以扣案之美工刀、螺絲起子殺害，提出
    殺人未遂之告訴，警方即將甲○○、林順國以殺人未遂罪嫌移送臺灣雲林地方法
    院檢察署偵辦（八十六年度偵字第二一六四號），經偵查結果，認甲○○、林順
    國殺人未遂罪證不足，僅就甲○○、林順國右揭傷害犯行起訴在案，認被告涉犯
    刑法第一百六十九條第一項誣告罪等語。
二、訊之上訴人即被告乙○○矢口否認右揭犯行，辯稱：事實上甲○○、林順國確有
    持美工刀、螺絲起子殺害伊，還告伊云云。
三、按刑法上之誣告罪，除行為人有使他人受刑事或懲戒處分之意圖外，尚須明知無
    此事實而捏造事實，向公務員誣告犯罪為其要件，若行為人就其事實，張大其詞
    而為申告，或以為有此嫌疑，均不得指為誣告（最高法院七六年台上字第一六o
    號判決參照）。
四、查；
（一）緣(一)林得旺之孫與乙○○之孫於民國八十六年三月十八日下午，在雲林縣土庫
      鎮○○里○○路一四二巷四號住處旁吵架，林得旺之妻林侯花辱罵乙○○之
      孫，乙○○與其妻林鍾來春、弟林金筍、子林玉誠、林伯雄、女婿廖昭建、陳
      金益七人得知後，均感氣憤，基於犯意聯絡，於同日晚上七時左右，同赴雲林
      縣土庫鎮○○路一四二巷六號林得旺住處門口，先將該屋之紗門鋏鍊毀損，弄
      破紗網，將紗門拆下，無故侵入林得旺住宅，以拳頭共同毆打林侯花，而林
      玉誠在毆打林侯花之同時，向林侯花恫稱：把小孩解開放下來，（當時林
      侯花將其孫背在身上），你兒子都不在，要把你們二個打死等語，林得旺前
      去阻擋，又共同毆打林得旺，並損壞林得旺所有置於客廳內之圓板凳一張，足
      以生損害於林得旺，林得旺因而受有頭部血腫三×五公分、三×三公分、右胸
      部壓痛，林侯花頭部瘀腫五×五公分、右胸部壓痛。(二)同（十八）日晚上林
      得旺之子甲○○、林順國兄弟二人得知發生右開事情後，乃於翌（十九）日凌
      晨一時許，一同至雲林縣土庫鎮○○路一四二巷四號乙○○住處，與乙○○、
      林玉誠在客廳內理論時，雙方發生爭執，乙○○、林玉誠與在場之林鍾來春、
      陳金益乃基於同一傷害之概括犯意，和在場之林金城基於共同傷害之犯意聯絡
      ，共同圍毆甲○○、林順國兄弟，甲○○也基於傷害之故意，將乙○○之身體
      推使撞擊大門、房門、桌椅，致造成乙○○左胸、腹壁瘀青挫傷、右手肘挫傷
      、右側第二指挫傷、左前臂瘀青、兩側膝部擦傷、右大腿瘀傷紅腫、背部挫傷
      ，林順國因未被打到，甲○○乃叫林順國快跑，林順國率先衝出屋外，甲○○
      亦跟著跑出至庭院，甲○○被林玉誠追到，又被林玉誠毆打，甲○○復跑至土
      庫鎮○○路一四二巷之巷口時，又被乙○○、林金城、林玉誠、陳金益共同圍
      毆，此時林金城之父林得謨亦基於共同傷害之犯意，持木棍毆打甲○○腿部，
      陳金益卻稱：這樣不會死，要打頭才會死，即接過林得謨手中之木棍毆打甲○
      ○頭部，以上使甲○○頭皮撕裂傷、頸部、左手腕、左膝蓋擦傷，左拇指瘀血
      ，林順國見狀又折回該處，即基於傷害之犯意，拾起一旁之磚頭敲打乙○○頭
      部，使乙○○頭頂部裂傷，林順國乃拉著甲○○跑到上開民生路一四二巷時，
      林得謨、林金城又追上來，先後持木棍毆打林順國頭、手部，使林順國頭部撞
      傷合併面部左側鼻部挫傷三×○‧五公分、右手前臂皮膚挫傷二×一公分、左
      側頸部皮膚挫傷三×一公分、胸前皮膚挫傷二×一公分，甲○○、林順國又一
      同逃至民生路一四八號門前，甲○○不支倒地，此時廖昭建接獲通知甲○○尋
      釁之事，正趕回乙○○住處，即持木棍追趕甲○○、林順國，並對此二人公然
      侮辱、以加害生命之事恫稱：幹你娘，好膽別跑，打死你等語，使其二人心生
      畏懼，致生危害於安全，甲○○、林順國乃躲藏於土庫鎮○○街之菜攤下，俟
      警方抵達後方現身求救之情，業據台灣雲林地方法院及本院以八十六年訴字第
      四九九號、八十七年上訴字第一五五八號判決確定，經本院調卷查明，可見被
      告有與甲○○、林順國互毆之事實，且被告有受傷。
（二）被告所受傷勢，有無可能係螺絲起子刺傷，經本院向署立雲林醫院函查結果，
      經其函復稱：「被告因互毆所受之傷，除了頭皮有星狀裂傷，隻膝擦傷外，其
      餘軀幹及四肢皆是挫傷，依常理判斷這些傷以鈍造成的機會較，大若用螺絲起
      子，頭皮的裂傷是有可能，但身上挫傷，只有在被傷的人衣服穿得很厚，或螺
      絲起子很鈍或使用螺絲起子力道很輕，皮膚不破皮才有可能。」，有署立雲林
      醫院九十三年三月十七日九三雲醫歷字第一四七六號函在卷可憑，故被告頭皮
      的裂傷有可能是螺絲起子所傷。
（三）再查證人警員陳榮利於原審陳稱：「美工刀及起子是被告家人提出的，何人拿
      我沒注意，因當時現場很亂，被告帶我去看床舖後才去醫院。」（見原審卷第
      二十頁），證人陳榮利於本院前審調查時則稱：「原先被告受傷去醫院，事後
      制作警訊筆錄時才將上開東西（即美工刀、螺絲起子）交給我」（見本院前審
      卷第三十頁），前後所稱迴異，另證人林鍾來春於警訊時證稱：甲○○、林順
      國撞門進入，伊看到甲○○持美工刀、林順國持螺絲起子，伊被嚇得不知所措
      ，其他事情伊記不起來，當時伊很害怕，一直坐在客廳云云（詳同前警訊筆錄
      ）。但其於偵查中證稱：伊看到甲○○拿螺絲起子，林順國拿刀子衝進來，伊
      嚇昏倒在床上，醒來後伊到庭院看到乙○○倒在地上全身是血云云（詳前揭偵
      查卷第七三頁）。其供述前後不符，固均不能資為有利於被告認定之證據。另
      就被告所指甲○○、林順國之殺人工具美工刀、螺絲起子，究係如何使用及丟
      棄於現場，被告於偵查中先係稱：甲○○拿美工刀插入床墊，伊跑到客廳，甲
      ○○將手中之美工刀丟下，用拳頭打伊云云。又於同日偵訊稍後改稱：甲○○
      將美工刀刺在床上沒有拿起來，伊將插在床上之美工刀拔起來，丟在客廳地上
      ，螺絲起子係林順國丟在伊客廳椅子下，之後伊就沒有去拿美工刀及螺絲起子
      ，不知何人去撿起來云云（詳前揭偵查卷第八二頁背面）。而於原審審理時卻
      供稱：美工刀及起子，甲○○、林順國掉在伊客廳內，因為伊要跑，他們將手
      中之工具丟下拉伊云云，前後供述全然不符。而證人林美珠即被告之女卻於偵
      查中證稱：伊獲知父親受傷回到娘家，見到伊父親手中拿著美工刀及螺絲起子
      ，伊父親說係對方殺他之工具云云（詳前揭偵查卷第六七頁）。所言互核亦不
      符，則美工刀及螺絲起子究係何人交予警員，顯屬不明。而查被告報案之警訊
      筆錄係紀載：「（問：現場有一支美工刀及螺絲起子為何人所有？）被告答：
      美工刀是甲○○拿的，螺絲起子是林順國拿的，是用來殺我的。」等語，是應
      認該美工刀及螺絲起子係警員到達現場後所發現，並據以詢問被告，尚難證明
      係被告自行提出交予警員陳榮利，因此尚不足以認定被告有偽造證據或行使偽
      造證據之事實。
三、綜上所述，被告確有受甲○○、林順國毆打受傷之事實，其容或有誇大而為申告
    、或有誤認對方持美工刀及螺絲起子攻擊等可能，然尚難遽認被告即係偽造證據
    ，虛構事實而為申告，從而亦難認被告於向警方報案提出告訴時確有誣告故意，
    此外又查無其他任何積極之證據，足認被告有上述犯行，依罪疑惟輕原則，被告
    犯罪尚屬不能證明，因此原審未察，遽予論罪，尚有未洽，被告上訴意旨，指摘
    原判決不當，為有理由，應予撤銷，改判無罪。
據上論結，應依刑事訴訟法第三百六十九條第一項前段、第三百六十四條、第三百零
一條判決如主文。
本案經檢察官吳萃芳到庭執行職務。
中    華    民    國      九十三      年      五      月        五      日
                                  臺灣高等法院臺南分院刑事第三庭
                                      審判長法官  陳    義    仲
                                            法官  宋    明    蒼
                                            法官  楊    子    莊
右正本證明與原本無異。
如不服本判決，應於判決送達後十日內向本院提出上訴狀，其未敘述理由者並應於提
出上訴狀後十日內向本院補提理由書（應附繕本)。
                                      法院書記官  王    全    龍
中    華    民    國      九十三      年      五      月        十      日
